最高法院刑事判決　　　　　　　　　　　　　　　九十一年度台上字第四二三五號
　　上　訴　人　丙○○
　　　　　　　　戊○○
　　　　　　　　乙○○
　　　　　　　　甲○○
　　　　　　　　丁○○
右上訴人等因傷害致人於死案件，不服台灣高等法院台南分院中華民國八十九年一月
二十七日第二審判決（八十八年度上訴字第一一二二號，起訴案號：台灣嘉義地方法
院檢察署八十七年度偵字第七二二五號），提起上訴，本院判決如左：
    主  文
原判決撤銷，發回台灣高等法院台南分院。
    理  由
本件原判決維持第一審關於論上訴人丙○○、戊○○、乙○○、甲○○、丁○○以共
同傷害人之身體，因而致人於死罪，甲○○處有期徒刑捌年；丁○○、丙○○（均累
犯）各處有期徒刑柒年陸月；戊○○、乙○○各處有期徒刑柒年貳月部分之判決，駁
回上訴人等在第二審之上訴，固非無見。
惟查：科刑判決之事實一欄，為適用法律之依據，故凡與論罪科刑有關之事項，均應
明白認定，詳細記載，然後於理由內敘明其所憑之證據及認定之理由，方足以資論罪
科刑。又加重結果犯，以行為人能預見其結果之發生為要件，所謂能預見乃指客觀情
形而言，與主觀上有無預見之情形不同，若主觀上有預見，而結果之發生又不違背其
本意時，則屬故意範圍。原判決認上訴人等所為係成立刑法第二百七十七條第二項前
段之傷害致人於死罪，但於事實欄內僅認定「上訴人等五人均萌生共同普通傷害之犯
意聯絡，丁○○、丙○○與張志勳（現役軍人，另由陸軍第六軍團司令部偵辦中）、
陳冠霖（已判決無罪確定）、甲○○、戊○○、乙○○同至二一三號包廂，而於民國
八十七年十一月二十七日凌晨零時三十分許，莊宏麒應甲○○之要求，與張志勳、陳
冠霖、甲○○、戊○○、乙○○、丁○○、丙○○等人離開包廂至『歌林頓ＫＴＶ』
大門口左側，正值莊宏麒因不願繼續前行，甲○○出手推行莊宏麒之際，陳冠霖即因
鑰匙遺留於二０六號包廂內，自『歌林頓ＫＴＶ』大門口左側返回二０六號包廂，甲
○○、戊○○、乙○○、丁○○、丙○○等五人見莊宏麒狀似不願繼續前行試行反抗
，即共同徒手圍毆莊宏麒，經同案被告張志勳勸阻不成，甲○○並自莊宏麒手中奪取
莊宏麒被毆倒地隨手拾得用以抵抗之木棒一支，持之繼續圍毆莊宏麒，莊宏麒不敵，
遂自『歌林頓ＫＴＶ』大門口左側往對向逃離，仍於『歌林頓ＫＴＶ』大門口前方之
大雅路二段三六六巷口前之快車道上，遭隨後追打之甲○○持木棒及徒手之戊○○、
乙○○、丁○○、丙○○共同圍毆，不支倒地，甲○○、戊○○、乙○○、丁○○、
丙○○等五人始行作罷，於其等剛好離去時，適有超速且疏未注意車前狀況之翁省本
（經第一審法院另以過失致人於死罪判處有期徒刑六月，得易科罰金確定在案）駕駛
車牌號碼Ｃ三｜三一三二號自用小客車駛至，一時煞避不及，撞及遭甲○○、戊○○
、乙○○、丁○○、丙○○共同圍毆不支倒於快車道上莊宏麒，莊宏麒因遭甲○○、
戊○○、乙○○、丁○○、丙○○共同圍毆及翁省本駕車撞擊，而受有頭皮左頂枕部
圓形拖擦傷三〤三公分、左顳枕部挫傷三‧五〤三公分、右眼外側瘀血斑三〤二公分
、左臉頰拖擦傷四〤一‧八公分、右側鎖骨部挫傷二〤一‧五公分、左肩拖擦傷一五
〤一二公分、右外側胸部橫向挫傷一二〤三公分及四〤三公分、右側肋骨下緣斜向拖
擦傷六〤三公分、左上腹部廣泛拖擦傷、左背部及右肩胛多處拖擦傷、左髖骨部拖擦
傷五〤四公分、左臀骨部拖擦傷一二〤五公分、左上臂內面、外側及兩側手背均有廣
泛散在性挫傷及拖擦傷、右側大腿前面瘀血斑六〤二公分、右膝蓋外側拖擦傷一二〤
八公分、前面挫傷三〤０‧六公分、前面拖擦傷五〤０‧八公分、右側小腿外側拖擦
傷一五〤一０公分、前內側拖擦傷八〤二公分、左側小腿前內側拖擦傷一二〤八公分
、右足外踝直向挫傷五〤０‧八公分、左足內踝小挫傷、右側足背部挫傷三〤０‧六
公分、左大足趾內側挫裂傷二〤一‧五公分、重度垂足現象、頭皮下左顳肌廣泛出血
、左顳枕部局部出血一０〤八公分、顱骨穹窿之左顳骨線狀骨折三公分、顱底以左側
較為顯著之絞鍊骨折、顱底兩側中顱窩有少量硬腦膜下腔之出血、大腦底面有少量局
部蜘蛛膜下腔出血、腦部呈廣泛重度出血與水腫、兩側大腦海馬溝迴中度至重度腦疝
、兩側小腦扁桃體輕度至中度腦疝、右側胸壁中央皮下及軟組織出血一０〤一０公分
右側胸壁外下方皮下及軟組織出血一五〤八公分，合併肋骨線狀骨折、胸骨上段骨折
、左側鎖骨外端骨折、左側橫隔膜破裂合併局部出血、整個胃臟突出置於左側肋膜腔
之內等傷害，經送醫急救後，仍因頭部及胸部鈍力性損傷而不治死亡。」對於上訴人
等在客觀情形下是否能預見死亡結果之發生，並未明白認定，詳細記載，致事實不明
，其適用法令是否正當，本院無憑判斷。又其於判決理由內敘述「甲○○、戊○○、
乙○○、丁○○、丙○○五人均正值年青力壯，共同奮力圍毆被害人直至被害人不支
倒地，彼等主觀上應均得預見被害人甚易因遭其等毆打而不治死亡及在快車道路上極
易為車撞擊之結果，是彼等基於普通傷害之犯意共同圍毆被害人，致生被害人死亡之
加重結果，被告（上訴人）甲○○、戊○○、乙○○、丁○○、丙○○等五人之普通
傷害行為與被害人之死亡結果間，具有相當因果關係甚明」（見原判決第八頁第五至
十行），竟認上訴人等主觀上能預見死亡結果之發生，依首開說明，尤有判決理由矛
盾之違誤。上訴意旨執以指摘，為有理由，應認原判決有撤銷發回之原因。至原判決
不另諭知無罪之妨害自由部分，基於審判不可分原則，應併予發回，附此敘明。
據上論結，應依刑事訴訟法第三百九十七條、第四百零一條，判決如主文。
中      華      民      國    九十一    年      七      月    三十一    日
                              最高法院刑事第十庭
                                  審判長法官  林  增  福
                                        法官  邵  燕  玲
                                        法官  吳  昆  仁
                                        法官  陳  世  雄
                                        法官  惠  光  霞
      右正本證明與原本無異
                                              書  記  官
中      華      民      國    九十一    年      八      月      七      日
